臺灣高等法院花蓮分院刑事判決　　　　　　　　　　　九十四年度上訴字第二三號
　　上　訴　人　
　　即　被　告　戊○○
　　指定辯護人　庚○○律師
右上訴人即被告因偽造有價證券等案件，不服臺灣花蓮地方法院九十三年度訴緝字第
二號中華民國九十三年十二月二十八日第一審判決（起訴案號：臺灣花蓮地方法院檢
察署八十八年度偵字第二四０一號），提起上訴，本院判決如左：
    主  文
原判決撤銷。
戊○○竊盜，累犯，處有期徒刑壹年貳月。
    事  實
一、戊○○曾犯違反麻醉藥品管理條例、詐欺、偽造文書等罪，先後分經判處有期徒
    刑三年二月、一年三月，而於民國（下同）八十六年八月三十日執行完畢。竟仍
    不知悔改，意圖為自己不法之所有，於八十七年二月二十六日，在南投縣埔里鎮
    ○○路四一三號游燕生住處，竊取游燕生所有，以台灣省合作金庫埔里支庫（以
    下簡稱合庫埔里支庫）為付款人之空白支票二十四張及新台幣（下同）一千元。
    戊○○得手後將上開支票交予不詳姓名之人使用，嗣其中四張支票經人提示，因
    印鑑不符無法兌現，始經警循線查獲。
二、案經基隆市警察局第一分局報告台灣基隆地方法院檢察署呈請台灣高等法院檢察
    署令轉臺灣花蓮地方法院檢察署檢察官偵查起訴。
    理  由
一、按「被告以外之人於審判外之言詞或書面陳述，除法律有規定者外，不得做為證
    據」；又按「被告以外之人於審判中有下列情形之一，其於檢察事務官、司法警
    察官或司法警察調查中所為之陳述，經證明具有可信之特別情況，且為證明犯罪
    事實之存否所必要者，得為證據：一、死亡者。二、身心障礙致記憶喪失或無法
    陳述者。三、滯留國外或所在不明而無法傳喚或傳喚不到者。四、到庭後無正當
    理由拒絕陳述者」；刑事訴訟法第一百五十九條第一項、第一百五十九條之三分
    別定有明文。本件公訴人雖提出證人乙○○、甲○○、丙○○、己○○及郭素芬
    於警詢中之證述作為證據，然辯護人於抗辯前開證據無證據能力；揆諸前開條文
    規定，應認上開證人於警詢中之證詞無證據能力。另公訴人所舉證人游燕生於警
    詢中之證述為證據，辯護人亦抗辯其無證據能力；然證人游燕生已於九十二年三
    月二十六日死亡，有法務部戶役政連結作業系統查詢表一份在卷可稽，公訴人乃
    主張證人游燕生警詢中之證詞有刑事訴訟法第一百五十九條之三規定之適用，具
    備證據能力。經查：
（一）證人游燕生於警詢中證稱其於八十七年二月二十六日，在南投縣埔里鎮○○路
      四一三號住處，失竊其所有合庫埔里支庫空白支票二十四張及一千元，並懷疑
      係在其店中工作之理髮小姐之先生綽號「阿弟」之人所竊取，並指認上訴人即
      被告（以下簡稱被告）戊○○即綽號「阿弟」之人，其有一個女兒讀國小三年
      級叫劉婉玲等語；有證人游燕生分別於八十七年七月十七日及八月二日在基隆
      市警察局第一分局製作之警詢筆錄二份在卷可憑。
（二）證人游燕生因在南投縣埔里鎮○○路四一三號住處，失竊其所有以埔里分庫為
      付款人之支票二十四張（票據號碼：ＹＭ0000000號至ＹＭ00000
      00號），遂於八十七年三月五日向合庫辦理止付，並向偵查機關報案，有南
      投票據交換所八十七年六月二十日投縣票警字第二六０號函暨遺失票據申請書
      副本各一份在卷可查（基隆市警局警卷第二十七頁），堪信證人游燕生確實有
      失竊二十四張空白支票。
（三）被告之太太曾在埔里擔任理髮人員一情，為證人乙○○於原審中證述明白；又
      被告亦坦陳其有一名女兒叫劉婉玲，其在埔里工作時，認識證人游燕生等情。
      上開事實均與證人游燕生於警詢中證述關於被告即「阿弟」之人之資料大致相
      符，足認證人游燕生所指「阿弟」即被告一情為真實。雖被告之太太名為「林
      金子」，而非證人游燕生所指「羅玉花」；然此或為證人游燕生所知僅為被告
      配偶之化名，尚不能據此認定證人游燕生所指「阿弟」即為被告等情為虛偽不
      實。
（四）縱上，足認證人游燕生確有失竊二十四張空白支票，而被告即為證人游燕生所
      識之「阿弟」，則證人游燕生自會合理懷疑其失竊之空白支票為其所認識之「
      阿弟」即被告所竊取，故證人游燕生前揭警詢中所述均與事實相符且合情理。
      又證人游燕生係經警通知至基隆市警察局第一分局製作筆錄，且其於警詢中指
      認被告時精神狀況良好一情，業據證人即當時製作警詢筆錄之警員許倉陽於原
      審證述明白；可知證人游燕生上開警詢中所述，不僅與事實相符，且均係出於
      證人游燕生己意所為，堪信證人游燕生於警詢中所述，具備可信之特別情形。
      另證人游燕生於警詢中所述失竊支票等證詞，為證明被告犯罪事實之存否所必
      要之證據；揆諸前開規定，應認證人游燕生警詢之證詞具備證據能力，合先敘
      明。
二、訊之被告戊○○矢口否認有何竊盜犯行，辯稱：伊並未竊取游燕生之支票云云。
    然查：
（一）被告初於原審準備程序中辯稱不認識證人游燕生（原審卷第三十六頁）；嗣經
      證人乙○○於原審證稱：被告曾到伊基隆住處住過一、二個月，被告本來住在
      埔里，說要到伊家來玩，伊以前去埔里時有碰到被告等語；被告方於原審審理
      中供陳：曾到埔里做生意，認識證人游燕生，其是伊舅舅的朋友，伊當時暫住
      舅舅家中等語。則被告先前意圖隱瞞其認識證人游燕生之事實，已足令人懷疑
      其用意係為掩飾其曾竊盜證人游燕生支票及一千元之犯行。
（二）再證人游燕生於警詢中證稱其於八十七年二月二十六日，在南投縣埔里鎮○○
      路四一三號住處，失竊其所有合庫埔里支庫空白支票二十四張及一千元，並懷
      疑係在其店中工作之理髮小姐之先生綽號「阿弟」之人所竊取，並指認上訴人
      即被告（以下簡稱被告）戊○○即綽號「阿弟」之人，其有一個女兒讀國小三
      年級叫劉婉玲等語；有證人游燕生分別於八十七年七月十七日及八月二日在基
      隆市警察局第一分局製作之警詢筆錄二份在卷可憑，已如前述。
（三）從而，被告辯稱其並無竊盜犯行云云，實不可採。本案事證明確，被告竊盜犯
      行洵堪認定，應依法論科。
三、核被告戊○○所為，係犯刑法第三百二十條第一項竊盜罪。另被告有事實欄所示
    之前科，並於八十六年八月三十日執行完畢，有臺灣高等法院被告全國前案紀錄
    表一份附卷可查；被告於刑之執行完畢後，五年內再犯本件有期徒刑以上之罪，
    為累犯，應依刑法第四十七條規定加重其刑。原審對被告論罪科刑固非無見，惟
    原判決認定被告另涉有偽造有價證券罪，而從一重論以偽造有價證券罪，尚有未
    當（詳如後述）。被告上訴否認犯行，雖無理由；惟原判決既有如上未洽之處，
    仍應撤銷改判。爰審酌被告有毒品、偽造文書、詐欺等前科，素行不佳；與其犯
    罪目的、手段、被害人之損失，及犯罪後否認犯行，毫無悔意等一切情狀，量處
    如主文第二項所示之刑。
四、公訴意旨另以：戊○○於竊得證人游燕生之支票後，即投奔基隆市之親友乙○○
    ，並持自證人游燕生處竊來之ＹＭ0000000號支票，偽造游燕生之印文，
    並偽填八萬八千元之面額，持向乙○○調用現金予以行使。戊○○復於基於意圖
    為自己不法所有之概括犯意，於八十七年四月間，竊取乙○○之身分證一枚，嗣
    於八十七年五月十四、二十一日間以冒充其為乙○○、游燕生等名義方式，並以
    偽造游燕生之印文並填載金額方法及盜刷乙○○名義之信用卡之方法，連續偽造
    游燕生之ＹＭ0000000號支票（面額三萬六千八百元）、ＹＭ00000
    00號支票（面額一萬二千元）、ＹＭ0000000號支票（一萬四千五百元
    ）及乙○○客戶簽認單之署押，復向不知情之甲○○、丙○○、己○○等人提出
    行使，用以購買家電用品、機車、及行動電話等物。因認被告戊○○另涉有刑法
    第三百二十條第一項竊盜罪嫌，及第二百零一條第一項、第二項，第二百十條、
    第二百十六等罪嫌。惟查：
（一）按犯罪事實應依證據認定之，無證據不得認定其犯罪事實；又不能證明被告犯
      罪者，應諭知被告無罪之判決，刑事訴訟法第一百五十四條第二項、第三百零
      一條第一項分別定有明文。又事實之認定，應憑證據，如未能發現相當證據，
      或證據不足以證明，自不能以推測或擬制之方法，以為裁判基礎，最高法院四
      十年台上字第八六號判例足資參照。公訴人認被告另涉有上開犯行，無非係以
      證人游燕生、甲○○、乙○○、丙○○、己○○、郭素芬於警詢及原審中所述
      ，及卷附支票影本、簽認單及指認口卡等為其主要論據。而訊之被告戊○○則
      堅決否認有何竊盜，或偽造文書、有價證券之犯行。
（二）上開卷附支票影本及簽認單，只能證明上開證人游燕生失竊之空白支票，業為
      他人所偽造印文並偽填金額、發票日之事實，尚無法據以認定該偽造支票有價
      證券及簽認單之人為被告。另證人丙○○雖於被告指認口卡上簽名，表示被告
      為提出偽造支票之人，然證人丙○○於原審已證稱：伊對於提出支票購買機車
      之人並無印象，警詢中會指認被告係因當時警方說證人乙○○之證件都是被告
      所竊，伊想那應該就是被告買機車了，所以在指認口卡片上簽名等語。可知證
      人丙○○於上開指認口卡片簽名指認一情，與事實不符，不足採信。又證人乙○○雖亦於被告指認口卡片上簽名表示被告為竊取其證件之人，惟證人乙○○
      僅陳稱懷疑為被告所竊取，並未說明有何證據能確認被告為竊取其證件之人（
      基隆市警局警卷第十一頁反面），故亦不得僅以該指認口卡片認定被告有何竊
      盜犯行。
（三）證人乙○○、丙○○、己○○、郭素芬之警詢所述無證據能力，已如前述。另
      證人游燕生固於警詢中證稱其失竊支票，但尚不足據以認定證人游燕生失竊之
      之ＹＭ0000000號、ＹＭ0000000號、ＹＭ0000000號、
      ＹＭ0000000號係為被告所偽造。又證人丙○○雖於原審中證稱：有一
      名姓名年籍不詳之男子在八十七年五月間，持ＹＭ0000000號、金額一
      萬二千元之支票一張，及以乙○○名義之信用卡，刷卡金額二千三百元，並於
      之簽認單上簽名之付款方式，在伊所經營之文和輪業有限公司購買機車一台等
      語；另證人郭素芬則證稱：有一名姓名年籍不詳之男子在八十七年五月間，持
      ＹＭ0000000號、金額一萬四千五百元之支票至伊受雇之通訊行購買行
      動電話一台等語。然證人丙○○及郭素芬均無法指認被告即為其所稱姓名年籍
      不詳之男子，故無法以證人丙○○、郭素芬上開證詞，認定被告有偽造票號Ｙ
      Ｍ0000000號、ＹＭ0000000號二張支票，並偽造乙○○名義之
      簽認單等犯行。另證人乙○○固於原審中證述其於八十七年間曾在家中失竊身
      分證，另被告曾執票據向其調借現金等事實；惟證人乙○○亦無法確定其身分
      證係被告所竊取，及被告所執以調借現金之票據是否為票號ＹＭ000000
      0號、金額八萬八千元、發票人游燕生之支票，並稱：被告當時應該是交付金
      額四萬多元之支票一張等語。故亦無法以證人乙○○於原審之證詞，認定竊取
      人乙○○身分證，且偽造票號ＹＭ0000000號、金額八萬八千元、發票
      人游燕生之支票一紙之人為被告。
（四）另證人甲○○在原審雖證稱：被告於八十七年五月間之一個星期六，曾至位於
      基隆市○○路一０九號之益大家電超市，向證人即該店之老闆甲○○購買洗衣
      機及電視等物品，並表示欲以支票支付上開物品之價金，嗣證人甲○○請工人
      將上開物品送至被告指定之處所後，被告乃提出票號ＹＭ0000000號、
      金額三萬六千八百元、發票日八十七年五月十九日之支票一紙交由送貨工人帶
      回，星期一支票放入銀行遭退票，星期二要去搬貨回來，就找不到人等語（見
      原審卷第一０九頁以下）；並當場指認被告即購買家電用品之人。惟依其上證
      言既稱上開支票係由送貨工人帶回，即無法證明上開支票確係由被告所交付（
      因其係聽聞自該送貨工人）。又上開支票之發票日為八十七年五月十九日，而
      依證人甲○○於警詢時所提出之送貨單，其上記載之日期為八十七年五月十四
      日（即甲○○所稱之星期六），則證人甲○○所稱退票日期之星期一僅為八十
      七年五月十七日，尚未屆發票日，已與警卷所附上開支票之掛失止付票據提示
      人查報表上所載退票日期「八十七年五月十九日」不相符合。再酌之證人甲○○於案發未久之八十七年八月一日，警詢中稱：購物之人是在整本空白支票上
      ，填寫後蓋章撕下交付予伊；亦與其於原審所稱上開支票，係由送貨工人帶回
      之情節不一。綜上各情，該證人在原審之證言，顯有瑕疵可指。而被告辯稱：
      其於案發時間，因至屏東做夜市生意，借住在友人丁○○位於屏東縣潮州鎮○○路二巷一之七號家中，不可能至基隆犯案一節；業經證人丁○○在本院證述
      ：被告在八十七年清明節到中秋節期間，因為在屏東潮州做夜市生意而借住其
      家中，每天都有回家等語甚詳。斟酌被告與證人丁○○就被告借住之期間、租
      金、平日作息等內容，經隔離訊問，兩人所述大致相同，堪認被告前揭辯詞尚
      非無據。是尚難僅憑證人甲○○有瑕疵之證言，遽認票號ＹＭ0000000
      號支票，確係被告所偽造並行使。至公訴人辯論終結後所提臺灣花蓮監獄記載
      被告書信往來紀錄影本，其上雖記載被告曾於九十四年三月二十三日去函證人
      丁○○，告知開庭之事請其前來晤談；惟此係在本院九十四年三月二十一日審
      理期日證人丁○○經通知未到庭，被告當庭請求本院再加傳訊，並敘明其將去
      函證人請其到庭作證之後之事，尚難僅此認被告與證人丁○○有所串證，附此
      敘明。
（五）綜上所述，公訴人所舉之證據，尚不足認定被告有竊取證人乙○○身分證，偽
      造票號ＹＭ0000000號、ＹＭ0000000號、ＹＭ0000000
      號、ＹＭ0000000號支票，及偽造乙○○名義之簽認單等犯行。此外，
      本院復查無其他積極證據，足資證明被告確有此部分竊盜、偽造有價證券、偽
      造私文書等犯行，自不得科以被告上開罪責；惟公訴人認此部分與前揭論罪科
      刑部分有牽連犯之裁判上一罪關係，本院自毋庸另為無罪之諭知，併予敘明。
據上論斷，應依刑事訴訟法第三百六十九條第一項前段、第三百六十四條、第二百九
十九條第一項前段，刑法第三百二十條第一項、第四十七條，罰金罰鍰提高標準條例
第一條前段，判決如主文。
本案經檢察官翟光軍到庭執行職務。
中      華      民      國    九十四    年      四      月    二十八    日
                                    審判長法官  林  慶  煙
                                          法官  黃  永  祥
                                          法官  林  德  盛
右正本證明與原本無異。
本件被告不得上訴。
檢察官如不服本判決，應於送達後十日內，向本院提出上訴狀。其未敘述理由者，並
應於提出上訴狀後十日內向本院補提理由狀 (須附繕本)。
                                        書記官  劉  夢  蕾
中      華      民      國    九十四    年      四      月    二十八    日
附錄本判決論罪之法律條文：
刑法第三百二十條第一項：
意圖為自己或第三人不法之所有，而竊取他人之動產者，為竊盜罪，處五年以下有期
徒刑、拘役或五百元以下罰金。
